【裁判字號】    97,訴,3516
【裁判日期】    970925
【裁判案由】    毒品危害防制條例
【裁判全文】
臺灣板橋地方法院刑事判決              97年度訴字第3516號
公  訴  人  臺灣板橋地方法院檢察署檢察官
被      告  甲○○
上列被告因違反毒品危害防制條例案件，經檢察官提起公訴（97
年度毒偵字第6155號），被告於準備程序中就被訴事實為有罪之
陳述，經本院合議庭裁定由受命法官獨任進行簡式審判程序，判
決如下：
    主  文
甲○○施用第一級毒品，累犯，處有期徒刑壹年。
    事  實
一、甲○○有賭博、傷害等案件前科，又於民國88年間因施用毒
    品案件，經本院於同年7 月21日以88年度毒聲字第4509號裁
    定送勒戒處所觀察、勒戒，認無繼續施用毒品傾向，於同年
    8 月7 日釋放，於同年8 月20日執行期滿，經臺灣板橋地方
    法院檢察署檢察官於同年8 月6 日以88年度偵字第17775 號
    為不起訴處分，同年間復因施用毒品案件，經本院於同年9
    月11日以88年度毒聲字第5757號裁定送勒戒處所觀察、勒戒
    後，亦認無繼續施用毒品傾向，於同年9 月30日釋放，於同
    年10月10日執行期滿，經臺灣板橋地方法院檢察署於同年9
    月30日以88年度毒偵字第898 號為不起訴處分確定，次於89
    年間因施用毒品案件，經本院於89年12月6 日以89年度毒聲
    字第6940號裁定令入戒治處所強制戒治，經本院於90年7 月
    23日以90年度毒聲字第3090號裁定停止戒治，於90年9 月3
    日停止戒治，於90年12月5 日戒治期滿，檢察官並依法起訴
    ，經本院於90年2 月20日以90年度板簡字第212 號判處有期
    徒刑5 月，於90年4 月13日確定，於91年1 月21日易科罰金
    執行完畢，另於91年間因違反毒品危害防制條例案件，經本
    院於91年1 月15日以91年度毒聲字第210 號裁定令入戒治處
    所強制戒治，於92年5 月13日停止戒治（接續刑之執行），
    於92年7 月7 日戒治期滿，檢察官並依法起訴，經本院於91
    年8 月8 日以91年度訴字第654 號判處有期徒刑8 月，於91
    年8 月30日確定，繼於91年間因施用毒品例案件，經本院於
    91年7 月8 日以91年度毒聲字第2152號裁定令入戒治處所強
    制戒治（與前揭強制戒治裁定執行其一），並經檢察官依法
    起訴，經本院於91年10月7 日以91年易字第2159號判處有期
    徒刑7 月，於91年11月11日確定，2 案更定其刑為有期徒刑
    1 年1 月，遞於91年間因違反毒品危害防制條例轉讓第二級
    毒品案件，經本院於92年5 月16日以92年度訴字第1053號判
    處有期徒刑8 月，於92年6 月12日確定，前3 案更定其刑為
    有期徒刑1 年7 月，於93年10月7 日因縮短刑期假釋，於93
    年12月12日因縮短刑期期滿，再於94年間因違反毒品危害防
    制條例施用毒品案件，經本院於95年4 月11日以95年度訴字
    第169 號判處有期徒刑1 年，經臺灣高等法院於95年9 月6
    日以95年度上訴字第1698號撤銷原判決，仍維持原處刑，於
    95年10月2 日確定，更於95年間因違反毒品危害防制條例施
    用毒品案件，經本院於96年2 月6 日以95年度訴字第3968號
    判處有期徒刑1 年2 月，於96年2 月26日確定，末2 案各減
    刑為有期徒刑6 月、7 月，接續執行，甫於97年1 月31日因
    縮短刑期滿執行完畢。詎其猶不知悔悟，於前開強制戒治執
    行畢後5 年內，復基於施用第一級毒品海洛因之故意，於97
    年6 月1 日下午5 、6 時許，在臺北縣樹林市○○路○ 段18
    2 巷35號住處，將第一級毒品海洛因置於注射針筒，以注射
    針筒將該毒品注射入體內之方式，施用第一級毒品海洛因1
    次，旋於翌日下午6 時30分許，為警通知到場採集尿液檢體
    ，而查悉上情。
二、案經臺北縣政府警察局樹林分局報請臺灣板橋地方法院檢察
    署檢察官偵查起訴。
    理  由
一、程序方面：按除被告所犯為死刑、無期徒刑、最輕本刑為三
    年以上有期徒刑之罪或高等法院管轄第一審案件者外，於第
    一次審判期日前之準備程序進行中，被告先就被訴事實為有
    罪之陳述時，審判長得告知被告簡式審判程序之旨，並聽取
    當事人、代理人、辯護人及輔佐人之意見後，裁定進行簡式
    審判程序，刑事訴訟法第273 條之1 第1 項定有明文。經核
    ，本件被告甲○○所犯係死刑、無期徒刑、最輕本刑為三年
    以上有期徒刑以外之罪，其於準備程序中就被訴事實為有罪
    之陳述，經法官告知簡式審判程序之旨，並聽取公訴人、被
    告之意見後，本院爰依首揭規定，合議裁定由受命法官獨任
    進行簡式審判程序，合先敘明。
二、訊據被告就前揭事實，於本院審理中坦承不諱，又其為警採
    集之尿液檢體，送由臺灣檢驗科技股份有限公司以酵素免疫
    分析法初步檢驗，並以氣相層析質譜儀法複檢，確有可待因
    （1996ng/ml） 及嗎啡（13068ng/ml）陽性反應，有該公司
    97年6 月5 日濫用藥物檢驗報告在卷可徵。按海洛因經注射
    或吸入人體後，約百分之80於24小時內自尿中排出，一般而
    言，尿液中能否驗出嗎啡陽性反應與其投與量、投與途徑、
    採尿時間、個人體質及檢測方法之靈敏度有關，國外曾有文
    獻報導注射6 毫克之海洛因鹽酸鹽，其代謝物嗎啡之平均可
    檢出時限約為26小時，業經行政院衛生署藥物食品檢驗局於
    81 年9月8 日以藥檢1 字第8114885 號函述綦詳。查目前之
    尿液檢體毒品反應鑑驗方法，以氣相層析質譜儀法最為精確
    ，並可排除服用藥物導致毒品偽陽性反應之可能性，再參諸
    海洛因係嗎啡經化學合成之半人工合成品，其毒性倍於嗎啡
    ，其施打或吸食後，經人體代謝作用而分解成毒性較低之嗎
    啡，而於尿液中被檢測出，故吸食或施打海洛因或嗎啡在尿
    液中均以嗎啡形態被檢測出，此為本院職務上已知之事實，
    並經行政院衛生署藥物食品檢驗局上揭函文敘明無誤，且觀
    以目前一般常見施用之第一級毒品為海洛因，甚少或甚至未
    見有施用鴉片或嗎啡者，足徵被告施用之第一級毒品應為海
    洛因，堪為認定。茲本件被告尿液檢體經以氣相層析質譜儀
    法確認，鑑出被告尿液確有嗎啡及可待因等陽性反應，是可
    確信被告於為警採集尿液檢體前約26小時內扣除為警查獲後
    被告不可能施用毒品期間內之某時，確曾施用第一級毒品海
    洛因。資此，足徵被告之自白，應與事實相符，堪為信取。
三、查被告前於88年間因施用毒品案件，經本院於同年7 月21日
    以88年度毒聲字第4509號裁定送勒戒處所觀察、勒戒，認無
    繼續施用毒品傾向，於同年8 月7 日釋放，於同年8 月20日
    執行期滿，經臺灣板橋地方法院檢察署檢察官於同年8 月6
    日以88年度偵字第17775 號為不起訴處分，同年間復因施用
    毒品案件，經本院於同年9 月11日以88年度毒聲字第5757號
    裁定送勒戒處所觀察、勒戒後，亦認無繼續施用毒品傾向，
    於同年9 月30日釋放，於同年10月10日執行期滿，經臺灣板
    橋地方法院檢察署於同年9 月30日以88年度毒偵字第898 號
    為不起訴處分確定，次於89年間因施用毒品案件，經本院於
    89年12月6 日以89年度毒聲字第6940號裁定令入戒治處所強
    制戒治，經本院於90年7 月23日以90年度毒聲字第3090號裁
    定停止戒治，於90年9 月3 日停止戒治，於90年12月5 日戒
    治期滿，另於91年間因違反毒品危害防制條例案件，經本院
    於91年1 月15日以91年度毒聲字第210 號裁定令入戒治處所
    強制戒治，及於91年間因施用毒品案件，經本院於91年7 月
    8 日以91年度毒聲字第2152號裁定令入戒治處所強制戒治，
    末2 案強制戒治裁定執行其一，於92年5 月13日停止戒治，
    接續刑之執行，於92年7 月7 日戒治期滿，有臺灣高等法院
    被告前案紀錄表存卷可按，其於強制戒治執行完畢釋放後5
    年內，再犯本件施用第一級毒品之犯行，事證業臻明確，並
    堪認定，故應依法論科。
四、核被告所為，係犯毒品危害防制條例第10條第1 項之施用第
    一級毒品罪。其因施用行為，衡情當有持有該毒品，惟其持
    有之低度行為，應為其施用之高度行為所吸收，不另論罪。
    查其前於91年間因違反前開條例案件，經本院於91年8 月8
    日以91年度訴字第65 4號判處有期徒刑8 月，於91年8 月30
    日確定，又於91年間復因違反同條例案件，經本院於91年10
    月7 日以91年易字第2159號判處有期徒刑7 月，於91年11月
    11 日 確定，2 案更定其刑為有期徒刑1 年1 月，次於91年
    間因違反該條例案件，經本院於92年5 月16日以92年度訴字
    第1053號判處有期徒刑8 月，於92年6 月12日確定，前3 案
    更定其刑為有期徒刑1 年7 月，於93年10月7 日因縮短刑期
    假釋，於93年12月12日因縮短刑期期滿，再於94年間因違反
    同條例案件，經本院於95年4 月11日以95年度訴字第169 號
    判處有期徒刑1 年，經臺灣高等法院於95年9 月6 日以95年
    度上訴字第1698號撤銷原判決，仍維持原處刑，於95年10月
    2 日確定，更於95年間因違反該條例案件，經本院於96年2
    月6 日以95年度訴字第39 68 號判處有期徒刑1 年2 月，於
    96 年2月26日確定，末2 案各減刑為有期徒刑6 月、7 月，
    接續執行，甫於97年1 月31日因縮短刑期滿執行完畢，有上
    開被告前案紀錄表附卷可按，其於徒刑執行完畢後，5 年以
    內再犯本件有期徒刑以上之罪，為累犯，應依刑法第47條第
    1 項規定，加重其刑。本件執行公訴檢察官具體求刑有期徒
    刑1 年，本院審酌其有前述其他犯罪紀錄，及多次施用毒品
    前科，有上揭被告前案紀錄表附卷可據，是其素行欠佳，又
    其於受觀察、勒戒及強制戒治後，猶另萌施用毒品之犯意，
    再犯本罪，顯見其戒除毒癮之意志薄弱，且未衷心悛悔，漠
    視法令之禁制，恣意濫用藥品，其行為甚為可訾，及施用毒
    品祗係戕害其自己身心，並無加害他人，兼衡其本件施用毒
    品種類、次數、犯罪動機、目的、手段、犯後態度等一切情
    狀，認檢察官求處之情，要屬妥適，爰量處如主文所示之刑
    。
據上論斷，應依刑事訴訟法第273 條之1 第1 項、第299 條第1
項前段，毒品危害防制條例第10條第1 項，刑法第11條前段、第
47條第1 項，判決如主文。
本案經檢察官黃佳權到庭執行職務。
中    華    民    國    97    年    9     月    25    日
                  刑事第一庭    法  官  朱敏賢
以上正本證明與原本無異
如不服本判決，應於判決送達後10日內敘明上訴理由，向本院提
出上訴狀（應附繕本）。
                                書記官  李郁禎
中    華    民    國    97    年    9     月    25    日
附錄本案論罪科刑法條：
毒品危害防制條例第10條第1 項：
施用第一級毒品者，處六月以上五年以下有期徒刑。


司法院資訊處製作；財團法人民間司法改革基金會備份。
